臺灣板橋地方法院交通事件裁定　　　 100年度交聲字第1077號
原處分機關　交通部公路總局臺北區監理所
異　議　人
即受處分人　潘友生
上列異議人即受處分人因違反道路交通管理處罰條例案件，對於
交通部公路總局臺北區監理所於民國100 年3 月21日所為之處分
（原處分案號：北監自裁字第裁40－CG0000000 號），聲明異議
，本院裁定如下：
    主  文
異議駁回。
    理  由
一、原處分意旨略以：異議人即受處分人潘友生（下稱受處分人
    ）於民國99年12月18日10時2 分許，駕駛車牌號碼HP－9801
    號自用小客車，行經臺64線西向東21.9公里處，因「汽車行
    駛於一般道路上汽車前座乘客未繫安全帶」之違規事實，為
    新北市政府警察局警員以北警交字第CG0000000 號舉發違反
    道路交通管理事件通知單逕行舉發，嗣受處分人於應到案日
    期前之100 年1 月24日提出申訴，經原處分機關函請舉發機
    關調查結果，仍認受處分人確有上開違規行為，原處分機關
    乃於100 年3 月21日依道路交通管理處罰條例第31條第1 項
    規定，裁處受處分人罰鍰新臺幣（下同）1,500 元。
二、聲明異議意旨則以：99年12月18日上午，伊太太駕駛前揭自
    用小客車帶女兒潘柔安外出，女兒坐於前座，當時女兒突然
    身體感到非常不適，由採證照片臉部表情即可看出，女兒因
    罹患沃夫－巴金森－懷特症候群合併振發性心室上頻脈，於
    98年10月19日在國立臺灣大學醫學院附設醫院（下稱臺大醫
    院）接受心導管電燒治療手術，目前仍在門診持續追蹤治療
    中，故暫時將安全帶拉至右手臂下，導致採證照片於視覺上
    有誤差，事實上女兒一上車即繫好安全帶，與舉發之違規事
    項不符，為此爰依法聲明異議，請求撤銷原處分云云。
三、按行車前，駕駛人及前座乘客均應繫妥安全帶，道路交通安
    全規則第89條第1 項第5 款定有明文。又汽車行駛於道路上
    ，其駕駛人或前座乘客未繫安全帶者，處駕駛人新臺幣（下
    同）1,500 元罰鍰；其實施及宣導辦法，由交通部定之，道
    路交通管理處罰條例第31條第1 項亦有明定。
四、經查：
（一）受處分人之妻於99年12月18日10時2 分許，駕駛受處分人
      所有之車牌號碼HP－9801號自用小客車，行經臺64線西向
      東21.9公里處，因「汽車行駛於一般道路上汽車前座乘客
      未繫安全帶」之違規事實，為新北市政府警察局警員逕行
      舉發，原處分機關並據此裁處受處分人罰鍰1,500 元之事
      實，有本件裁決書、舉發通知單及採證照片2 張等附卷可
      稽（見本院卷第6 、7 、12頁），堪先認定屬實。受處分
      人雖辯稱：當日前座乘客即其女兒一上車即繫好安全帶，
      因突然身體感到不適，遂暫時將安全帶拉至右手臂下，導
      致採證照片在視覺上有誤差云云，然按車輛副駕駛座安全
      帶之設計，係自乘客座右後上方之門柱，斜拉至前座乘客
      座位左下方扣鎖處固定，如由車輛正前方觀之，應自乘客
      頭部右上方經過右肩、胸前至左側腰際，呈現一道完整之
      帶狀。縱將安全帶拉至右手臂下，亦僅遮蔽肩部至胸前之
      安全帶，至乘客座右後上方之門柱與乘客右肩部分連繫之
      安全帶，仍應清楚可見，惟觀諸卷附採證照片，可知受處
      分人上開車輛上所搭載之前座乘客右後上方之門柱與其右
      肩部分並無繫有安全帶之痕跡等情，有採證照片2 張在卷
      可佐，顯見搭乘受處分人上開車輛之前座乘客確未繫安全
      帶甚明。
（二）受處分人復以前詞置辯，惟依道路交通管理處罰條例第31
      條第1 項後段授權交通部訂定之汽車駕駛人及前座乘客繫
      安全帶實施及宣導辦法第3 條明定：「汽車行駛於道路上
      ，其汽車駕駛人及前座乘客，應依下列規定使用安全帶：
      一、安全帶及相關配件必須齊全，並無毀損、鬆脫或變更
      之情事。二、每條安全帶僅供一人使用。三、安全帶之帶
      扣應確實緊扣，安全帶無扭曲或反轉，鬆緊度保持適宜；
      腰部安全帶置於腰部以下，肩部安全帶固定位置應依個人
      調整，避免安全帶纏繞經過頸部，且應置手臂上端以上。
      汽車駕駛人經醫療機構證明無法繫安全帶者，得不適用前
      項之規定。」，其目的係為保障駕駛人及前座乘客之生命
      、身體安全，避免身體因強大之外力碰撞，造成重大傷亡
      ，是除非駕駛人及前座乘客符合該條第2 項例外規定而經
      醫療機構證明無法繫安全帶得免除繫安全帶之要求外，駕
      駛人及前座乘客於行車時均須遵循該條第1 項繫安全帶之
      原則規範要求。
（三）而查，卷附受處分人所提之臺大醫院98年10月20日診斷證
      明書，其上記載受處分人之女兒診斷病名為「沃夫－巴金
      森－懷特症候群合併振發性心室上頻脈」，於醫囑中載明
      「病人因上述疾病於98年10月18日來本院住院，於98年10
      月19日接受心導管電燒治療，於98年10月20日出院，宜於
      門診持續追蹤治療。」等語，有該診斷證明書1 份在卷可
      參（見本院卷第8 頁），然其女兒是否已達無法繫安全帶
      之程度，該診斷證明書並未具體指明，尚不得即以此遽認
      已經醫療機構證明無法繫安全帶，而逕依上開條文第2 項
      規定免除繫安全帶之責。又經本院依職權函詢受處分人女
      兒就診之臺大醫院，病患在接受心導管電燒治療後，於乘
      車時若發病，是否已達無法繫安全帶之程度？經該院函覆
      以：沃夫－巴金森－懷特症候群合併振發性心室上頻脈之
      病徵為突發性心跳異常加速，並可能有噁心、胸悶及頭暈
      等症狀，心導管電燒治療後，若已燒除其附隨導線，以上
      症狀將不易再復發，有關乘車時若發病與無法繫安全帶之
      關係難以判斷等情明確，有臺大醫院100 年7 月19日校附
      醫秘字第1000005463號函1 份在卷足憑（見本院卷第19頁
      ），是上開醫療機構並無法證明受處分人之女兒無法繫安
      全帶乙節，基於上開條文立法目的係在保護駕駛人及前座
      乘客之人身安全，受處分人仍無法據此病況以免除前座乘
      客即其女兒繫安全帶之責。
五、綜上所述，受處分人確有於前揭時、地，汽車行駛於一般道
    路上汽車前座乘客未繫安全帶之違規行為，原處分機關依據
    道路交通管理處罰條例第31條第1 項規定，裁處受處分人罰
    鍰1,500 元，核無違誤。從而，本件聲明異議為無理由，應
    予駁回。
據上論斷，應依道路交通管理處罰條例第87條第2 項，道路交通
事件處理辦法第18條，裁定如主文。
中    華    民    國   100    年    7     月    22    日
                  交通法庭  法  官  廖欣儀
以上正本證明與原本無異。
如不服本裁定應於送達後5日內敘明理由向本院提出抗告狀。
                            書記官  顏偉林
中    華    民    國   100    年    7     月    22    日